臺灣臺中地方法院刑事裁定　　　　　 100年度重訴字第1630號
公　訴　人　臺灣臺中地方法院檢察署檢察官
被　　　告　鐘金海
指定辯護人　黃淑真律師
被　　　告　陳森興
指定辯護人　黃勃叡律師
被　　　告　蘇楚桓
指定辯護人　黃翎芳律師
被　　　告　趙賢裕
選任辯護人　張績寶律師
　　　　　　黃建閔律師
　　　　　　陳夏毅律師
被　　　告　邱世華
指定辯護人　陳鎮律師
　　　　　　許富雄律師
上列被告等因擄人勒贖案件，經檢察官提起公訴，本院裁定如下
：
    主    文
鐘金海、陳森興、蘇楚桓、趙賢裕、邱世華均自民國一百年十一
月八日起延長羈押貳月，陳森興、蘇楚桓、趙賢裕並禁止接見、
通信。
    理    由
一、本件被告鐘金海、陳森興、蘇楚桓、趙賢裕、邱世華等人因
    涉犯擄人勒贖案件，前經本院訊問後，認其等5人涉犯刑法
    第347條第1項之擄人勒贖罪，犯罪嫌疑重大，所犯係最輕本
    刑5年以上有期徒刑之罪，而有刑事訴訟法第101條第1項第3
    款之情形，被告陳森興、蘇楚桓、趙賢裕復有勾串之虞，而
    有刑事訴訟法第101條第1項第2款之情形，非予羈押顯難進
    行審判，於民國100年6月8日起執行羈押，陳森興、蘇楚桓
    、趙賢裕3人並禁止接見通信在案。又本院認被告等人係經
    警拘提到案，復衡以重罪之刑事制裁較為嚴厲，逃亡之誘因
    隨之增加，亦乃趨吉避凶、脫免刑責、不甘受罰之基本人性
    ，依客觀、正常之社會通念，實足認被告已有逃亡之相當或
    然率存在，故有逃亡之虞，被告鐘金海、陳森興、蘇楚桓、
    趙賢裕、邱世華等5人均有刑事訴訟法第101條第1項第1款之
    情形，非予羈押顯難進行審判，再於100年8月30日裁定自同
    年9月8日起延長羈押2月。
二、按司法院議釋字第665號解釋，並非直接宣告刑事訴訟法第1
    01條第1項第3款之規定違憲。至就刑事訴訟法第101條第1項
    第3款規定之合憲解釋，究應如何限縮？由該號解釋之解釋
    理由書中明載：「刑事訴訟法第101條第1項第3款規定之羈
    押，係因被告所犯為死刑、無期徒刑或最輕本刑為五年以上
    有期徒刑之罪者，其可預期判決之刑度既重，該被告為規避
    刑罰之執行而妨礙追訴、審判程序進行之可能性增加，國家
    刑罰權有難以實現之危險，該規定旨在確保訴訟程序順利進
    行，使國家刑罰權得以實現，以維持重大之社會秩序及增進
    重大之公共利益，其目的洵屬正當。又基於憲法保障人民身
    體自由之意旨，被告犯上開條款之罪嫌疑重大者，仍應有相
    當理由認為其有逃亡、湮滅、偽造、變造證據或勾串共犯或
    證人等之虞，法院斟酌命該被告具保、責付或限制住居等侵
    害較小之手段，均不足以確保追訴、審判或執行程序之順利
    進行，始符合該條款規定，非予羈押，顯難進行追訴、審判
    或執行之要件，此際羈押乃為維持刑事司法權有效行使之最
    後必要手段，於此範圍內，尚未逾越憲法第23條規定之比例
    原則，符合本院釋字第392號、第653號、第654號解釋意旨
    ，與憲法第8條保障人民身體自由及第16條保障人民訴訟權
    之意旨，尚無違背。」等語可知，上開司法院解釋並非單純
    宣告刑事訴訟法第101條第1項第3款之重罪羈押原因係屬違
    憲，而係要求附加考量被告除犯重罪外，是否有「相當理由
    」認為其有逃亡、湮滅、偽造、變造證據或勾串共犯或證人
    等之虞。而所謂之「相當理由」，係指重罪羈押之發動，被
    告如何併存有逃亡或滅證之虞，於判斷具體個案之情況，應
    有「合理之依據」，不得出以揣測；與第1、2款之所定，僅
    止程度判斷上之差異（說服法院之程度），並非本質有何不
    同，而在整體評價上，針對所有不利於被告之情狀，舉凡得
    以任何方式之調查，本乎刑事科學之經驗為綜合判斷，而足
    以使具有一般社會通念之人多數認為具有相當高蓋然性之可
    信度者即可。其門檻固毋須達於足認確已存在之程度，但仍
    應高於「合理之懷疑」。倘該等情狀事實已被評價為達到第
    1款或第2款羈押原因之門檻，除已滿足第3款重罪羈押之限
    縮條件，並為羈押原因之競合。風聞傳說固無足論；傳聞證
    據或傳聞供述，被告之品格證據與其所有之個人關係，其來
    有自之情資線報，甚至經查證有其可靠性之匿名檢舉以及其
    他可得之訊息資料，則均可供為判斷審酌是否具有相當理由
    之依據（參照最高法院98年度台抗字第691號裁定意旨）。
    況依法條之體系解釋，該等附加考量與單純考量同條第1項
    第1款、第2款之羈押原因仍有程度之不同應予區別，否則不
    啻等同於廢除同條第1項第3款之羈押原因。基此，伴同重罪
    羈押予以考量之逃亡之虞，與單純成為羈押原因之逃亡之虞
    其強度應有差異，亦即伴同重罪羈押考量之逃亡之虞其理由
    強度可能未必足夠成為單獨之羈押原因，然得以與重罪羈押
    之羈押原因互佐。
三、查被告鐘金海、陳森興、蘇楚桓、趙賢裕、邱世華等人5所
    犯刑法第347條第1項擄人勒贖罪，所犯係屬最輕本刑7年以
    上有期徒刑之重罪，且被告等係經警拘提到案，復衡以重罪
    之刑事制裁較為嚴厲，逃亡之誘因隨之增加，亦乃趨吉避凶
    、脫免刑責、不甘受罰之基本人性，依客觀、正常之社會通
    念，實足認被告已有逃亡之相當或然率存在（參照最高法院
    98年度台抗字第690號、第703號裁定要旨），自不得認其全
    無逃亡之蓋然率存在。再被告陳森興、蘇楚桓、趙賢裕等3
    人於警詢、偵查中均已經供述在卷，但未予同案被告、辯護
    人對質詰問之機會，是各被告自仍有勾串之虞。另於100年6
    月28日本院準備程序中，檢察官、被告等及其辯護人復聲請
    傳訊證人許密仔、張均偉或將同案被告轉為證人行交互詰問
    ，是就本件犯罪事實發生過程仍有相互勾稽比對之必要，從
    而，本院認上開羈押之原因仍然存在。況被告有無羈押之必
    要，法院自得就具體個案情節予以斟酌決定，如就客觀情事
    觀察，法院羈押裁定之目的與手段間衡量，並無明顯違反比
    例原則情形，即無違法或不當可言，衡諸被告所犯擄人勒贖
    犯行，行為對社會治安危害不可謂不重，是依其犯罪情節，
    自手段及目的加以審查，為確保日後審理程序順利進行，羈
    押被告亦未違反比例原則。從而，上開羈押理由均仍存在，
    復有羈押之必要，亦不能因具保而使之消滅，應自100年11
    月8日起延長羈押2月，被告陳森興、蘇楚桓、趙賢裕3人並
    禁止接見、通信。
四、爰依刑事訴訟法第108條第1項裁定如主文。
中    華    民    國   100    年    10    月    25    日
                  刑事第十一庭    審判長法  官  王金洲
                                        法  官  江奇峰
                                        法  官  吳昀儒
上正本證明與原本無異。
如不服本裁定應於送達後五日內向本院提出抗告狀。
                                        書記官  陳靖騰
中    華    民    國   100    年    10    月    25    日